【裁判字號】    99,交上易,114
【裁判日期】    990415
【裁判案由】    過失傷害
【裁判全文】
臺灣高等法院刑事判決               99年度交上易字第114號
上  訴  人
即  被  告  丙○○
上列上訴人因過失傷害案件，不服臺灣士林地方法院98年度交易
字第22號，中華民國99年2月26日第一審判決（起訴案號：臺灣
士林地方法院檢察署97年度偵字第3191號），提起上訴，本院判
決如下：
    主  文
上訴駁回。
    理  由
一、依刑事訴訟法第350條、第361條、第362條、第367條規定，
    不服地方法院之第一審判決而上訴者，須提出上訴書狀，並
    應敘述具體理由，為上訴必備之程式；其所提出之書狀未敘
    述上訴理由，或僅曾以言詞陳述上訴理由者，均應於上訴期
    間屆滿後20日內補提理由書於第一審法院。第一審法院經形
    式審查，認逾期未補提上訴理由者，應定期間先命補正；逾
    期未補正者，為上訴不合法律上之程式，應以裁定駁回。倘
    已提出上訴理由，但所提非屬具體理由者，則由第二審法院
    以上訴不合法律上之程式，判決駁回。而所謂具體理由，必
    係依據卷內既有訴訟資料或提出新事證，指摘或表明第一審
    判決有何採證認事、用法或量刑等足以影響判決本旨之不當
    或違法，而構成應予撤銷之具體事由，始克當之（例如：依
    憑證據法則具體指出所採證據何以不具證據能力，或依憑卷
    證資料，明確指出所為證據證明力之判斷如何違背經驗、論
    理法則）；倘僅泛言原判決認定事實錯誤、違背法令、量刑
    失之過重或輕縱，而未依上揭意旨指出具體事由，或形式上
    雖已指出具體事由，然該事由縱使屬實，亦不足以認為原判
    決有何不當或違法者（例如：對不具有調查必要性之證據，
    法院未依聲請調查亦未說明理由，或援用證據不當，但除去
    該證據仍應為同一事實之認定），皆難謂係具體理由，俾與
    第二審上訴制度旨在請求第二審法院撤銷、變更第一審不當
    或違法之判決，以實現個案救濟之立法目的相契合，並節制
    濫行上訴（最高法院97年度台上字第892號判決意旨參照）
    。又依刑事訴訟法第367條之文義及立法意旨，僅於「上訴
    書狀未敘述上訴理由」之情形，為保障上訴人之權益，始有
    補正之問題。至有無敘述理由，第一審法院僅作形式上之審
    查，如上訴書狀形式上已敘述不服原判決之意旨者，即與未
    敘述上訴理由之情形有別，無庸再命補正；至於其理由是否
    具體，則屬第二審法院審查之範圍，亦不在命補正之列。亦
    即上訴書狀已記載理由，並有具體之敘述時，其上訴既屬合
    法，第二審法院固應就其理由之是否可取，為實體之審理及
    判斷；如認其上訴書狀雖記載理由，但並未具體敘述時，則
    無須再命補正，可逕認其上訴不合法，以判決駁回之（最高
    法院97年度台上字第3889號判決意旨參照）。
二、本件上訴人即被告丙○○不服原審判決，提起上訴，其於99
    年3月10日提出上訴理由狀稱：其與乙○○母女已達成和解
    ，只因其一時關在看守所無法付2萬和解金，但其於99年5月
    30日滿期出獄，屆時其如不付和解金再判未遲，因其所犯之
    罪乃告訴乃論之罪；其原想此乃交通事故交由保險公司處理
    ，不料未處理好，也未告知其，致告訴人提告，實誤會一場
    ；其對此案持速決態度，故在監期間原想交通事故沒什麼罪
    ，故開庭一蓋認罪，原審也答應輕判，檢察官也沒意見，其
    認判太重，此案其確只輕碰告訴人之機車尾，當時告訴人先
    自行摔倒其才碰該車尾，告訴人摔倒後馬上起身移動機車，
    故道路交通現場圖並不準確，其應無傷害之罪云云。
三、經查：原判決依被告丙○○於原審坦承檢察官起訴之事實，
    核與證人即告訴人乙○○、甲○○於警詢、偵查中指訴（見
    偵卷第10頁至第14頁、第55頁至第56頁、第61頁、第98頁至
    第99頁），及證人即現場處理員警陳英輔於偵查中之陳述（
    見偵卷第102頁至第103頁）情節相符，並有國泰綜合醫院診
    斷證明書、道路交通事故現場圖、道路交通事故調查報告表
    （一）、（二）、交通事故談話紀錄表、道路交通事故補充
    資料表、自首情形紀錄表、現場照片、臺灣省臺北縣車輛行
    車事故鑑定委員會鑑定意見書（見偵卷第6頁至第9頁、第15
    頁至第24頁、第27頁至第28頁、第30頁至第31頁、審查卷第
    49頁至第50頁）在卷可稽，足徵被告自白核與事實相符，認
    定被告確有業務過失傷害之犯行，並審酌被告於本件肇事後
    向到場處理員警陳英輔自首，及被告之素行、本件所涉之過
    失程度、其犯後坦承犯行及仍未向告訴人2人賠償損害等一
    切情狀，處有期徒刑3月並諭知易科罰金之折算標準等情，
    均已詳敘其所憑證據、認定理由及量刑依據。從形式上觀察
    ，原判決並無認定事實錯誤、量刑瑕疵或違背法令之情形。
    被告上訴理由執保險公司未處理好致告訴人提告及認原判決
    判太重等語，惟按刑之量定係實體法上賦予法院職權裁量之
    事項，倘無逾越法律規定之範圍，或濫用裁量權限之情形，
    即不得任意指摘為違法（最高法院96年度台上字第3855號判
    決意旨參照），原判決已詳細記載其審酌科刑之一切情狀之
    理由，核無量刑刑度之違法或不當情形，且按告訴乃論之罪
    ，告訴人得撤回告訴之期間以第一審辯論終結前為限（參照
    刑事訴訟法第238條），本案既已上訴第二審法院，已不得
    為撤回告訴，被告上開上訴理由，尚不足以影響判決量刑刑
    度之本旨；再參酌系爭2車碰撞之處分別為機車左車尾之手
    握把處（見偵查卷第21頁下方）與計程車右前葉子板上方（
    見偵查卷第24頁），顯然機車未倒地即遭計程車撞擊始有可
    能刮觸該計程車右前葉子板上方處之高度，上訴理由另指告
    訴人先自行摔倒其才碰該車尾云云，不堪採信，亦不足以認
    為原審判決有何不當或違法，核非上開法條規定之上訴應敘
    述之具體理由。被告復顯未依據卷內既有訴訟資料或提出新
    事證，指摘或表明第一審判決有何採證認事、用法或量刑等
    足以影響判決本旨之不當或違法，並不足以影響原審判決結
    果，而構成應予撤銷之具體事由，即與未敘述具體理由無異
    。揆諸上開說明，本件上訴未敘述具體理由，本院亦無須再
    命補正，其上訴不合法，應予駁回，並不經言詞辯論為之。
據上論斷，應依刑事訴訟法第367條前段、第372條，判決如主文
。
中    華    民    國    99    年    4     月    15    日
            刑事第十五庭  審判長法  官  吳昭瑩
                                法  官  吳炳桂
                                法  官  賴邦元
以上正本證明與原本無異。
不得上訴。
                                書記官  鄭信昱
中    華    民    國    99    年    4     月    16    日
中華民國刑法第284條第2項
因過失傷害人者，處 6 月以下有期徒刑、拘役或 5 百元以下罰
金，致重傷者，處 1 年以下有期徒刑、拘役或 5 百元以下罰金
。
從事業務之人，因業務上之過失傷害人者，處 1 年以下有期徒
刑、拘役或 1 千元以下罰金，致重傷者，處 3 年以下有期徒刑
、拘役或 2 千元以下罰金。

司法院資訊處製作；財團法人民間司法改革基金會備份。
